【裁判字號】    89,交上易,48
【裁判日期】    890413
【裁判案由】    過失致死
【裁判全文】
臺灣高等法院高雄分院刑事判決                    八十九年度交上易字第四八號
    上  訴  人  台灣高雄地方法院檢察署檢察官
    上  訴  人
    即  被  告  甲○○
右上訴人因被告過失致死案件，不服台灣高雄地方法院八十八年度交易字第四六一號
中華民國八十八年十二月卅日第一審判決（起訴案號：台灣高雄地方法院檢察署八十
八年度偵字第一四一一三號），提起上訴，本院判決如左：
    主  文
上訴駁回。
甲○○緩刑肆年，緩刑期內交付保護管束。
    事  實
一、甲○○於民國八十八年五月十一日二十一時四十分許，駕駛未請領車牌之七百五
    十西西重型機車，沿高雄市○○路由南往北方向行駛，途經該路與菜公路一０二
    巷無號誌交岔路口時，應注意行經無號誌之交岔路口時，應減速慢行，作隨時停
    車之準備及警戒車前狀況，並隨時採取必要之安全措施，並遵守該路段行車時速
    不得超過六十公里，以避免危險之發生，且依當時情形，又無不能注意之情形，
    乃竟疏於注意車前動態，亦未遵守上揭速率限制，而以時速六十至七十公里之速
    度超速行駛，適有同向由鍾賴秋香所駕駛之ＹＰＭ─二八六號輕機車，搭載其子
    鍾孟宏及其女鍾金芸（民國七十五年七月十日生）、乙○○正欲左轉橫越該路進
    入一０二巷內，亦疏未注意應先讓幹道車優先通行，即貿然通過，致甲○○見狀
    閃煞不及而撞及鍾賴秋香所駕駛之輕機車左側，鍾賴秋香等因而人車倒地，鍾金
    芸因之受有左股骨遠端骨折、左膝內側副韌帶裂傷及左膝臏長韌帶裂傷等傷害。
    鍾賴秋香、鍾孟宏均受有頭部外傷、顱內出血等傷害，送醫後均不治死亡（乙○
    ○未受傷）。甲○○於肇事後，偵查機關未發覺前，主動報警處理並坦承肇事而
    接受裁判。
二、案經被害人家屬丙○○（鍾賴秋香之夫）訴由臺灣高雄地方法院檢察署檢察官偵
    查起訴。
    理    由
一、訊據被告甲○○供認有於右揭時地駕車肇事，致使被害人分別傷亡之事實供承不
    諱，並有道路交通事故調查報告表附現場圖乙份及照片多張在卷可資佐證，且被
    害人鍾賴秋香及其子鍾孟宏係因本件車禍致頭部外傷、顱內出血死亡，業經臺灣
    高雄地方法院檢察署檢察官督同法醫師相驗明確，製有相驗屍體證明書、驗斷書
    及勘驗筆錄在卷足憑。鍾金芸受有如事實欄所示之傷害，亦有高雄榮民總醫院診
    斷證明書在卷可證。
二、按汽車駕駛人駕駛汽車行經無號誌之交岔路口時，應減速慢行，作隨時停車之準
    備；及應注意車前狀況，並隨時採取必要之安全措施，道路安全規則第九十三條
    第一項第四款、第九十四條第三項分別定有明文。查肇事路段速限不得超過時速
    六十公里，有卷附道路交通事故調查報告表及現場圖可憑。被告於右揭時地駕車
    自應注意上揭規定，且依當時情形，又無其他不能注意之情事，竟疏未減速慢行
    ，且以時速六十至七十公里超速行車，又未警戒車前狀況，致肇事致被害人等人
    分別傷亡，其有過失，至為明顯；雖被害人鍾賴秋香騎乘機車搭載三名子女，已
    違規超載，且其行駛至交岔路口轉彎時，未讓直行之被告車先行，即貿然通過，
    就本件車禍之發生與有較重之過失，惟被告之過失責任並不因而解免。本件經送
    請高雄市建設局車輛事故鑑定委員會鑑定結果，亦持相同看法，有該會鑑定意見
    書在卷可查。而被害人因本件車禍分別傷亡，與被告之過失行為間，並有相當因
    果關係，事證明確，被告犯行堪以認定。
三、本件被告駕車肇事致人於死亡及致人受傷，核其所為，係犯刑法第二百七十六條
    第一項之過失致人於死罪，及同法第二百八十四條第一項前段之過失傷害罪。被
    告一過失行為致人死亡及受傷，為一行為觸犯數罪名之想像競合犯，應從一重之
    過失致人於死罪處斷。被告於肇事後偵查機關未發覺前，主動向警方坦承肇事乙
    情，業據警員陳天進於本院調查時陳明，且有警訊筆錄記載明確，為對於未發覺
    之罪自首而接受裁判，應減輕其刑。原審因而適用刑法二百七十六條第一項、第
    二百八十四條第一項前段、第五十五條、第六十二條、罰金罰鍰提高標準條例第
    一條前段，並審酌被告一時疏於注意而肇事，事後已坦承犯行，惟尚未能與被害
    人家屬達成民事和解，賠償被害人家屬損害，而被害人就本件車禍之發生與有情
    節較重之過失等情狀，量處被告有期徒刑一年二月，其認事用法，並無違誤，量
    刑亦稱允適，被告上訴認量刑過重，及公訴人應告訴人之請上訴認量刑過輕及本
    件非自首等情，均無理由，應予以駁回，惟查被告於本院審理時，已與告訴人達
    成和解，有和解書一紙在卷可按，而被告雖於八十一年曾受有期徒刑三月之宣告
    ，於八十一年九月廿四日執行完畢，被告於刑之執行完畢後，五年內未曾受有期
    徒刑以上刑之宣告，有台灣高雄地方法院檢察署刑案資料查註紀錄表及本院全國
    前案紀錄表附卷可稽，本院認其刑以暫不執行為適當，爰宣告緩刑四年，以啟自
    新，並依刑法第九十三條第一項諭知於緩刑期內交付保護管束，以資約束。
四、被告甲○○經合法喚，無正當理由不到庭，爰不待其陳述逕行判決。
據上論斷，應依刑事訴訟法第三百六十八條、第三百七十一條、刑法第七十四條第二
款、第九十三條第一項，判決如主文。
本案經檢察官林應華到庭執行職務。
中    華    民    國        八十九      年      四      月     十三     日
                              臺灣高等法院高雄分院刑事第五庭
                                  審判長法官  吳水木
                                        法官  洪慶鐘
                                        法官  惠光霞
右正本證明與原本無異。
不得上訴。
                                      書記官  林永富
中    華    民    國        八十九      年      四      月     十五     日
本件論罪科刑法條：
刑法二百七十六條第一項
因過失致人於死者，處二年以下有期徒刑、拘役或二千元以下罰金。
刑法二百八十四條第一項前段
因過失傷害人者，處六月以下有期徒刑、拘役或五百元以下罰金。
                                                                      Ｈ


司法院資訊處製作；財團法人民間司法改革基金會備份。
